臺灣臺南地方法院民事裁定
110年度消債清字第39號
聲請人  方昱心即方文婷


代理人  任進福律師
 上列當事人聲請消費者債務清理事件，本院裁定如下：
    主    文
聲請人甲○○○○○○自民國110年9月7日下午4時起開始清算程序，並
命司法事務官進行本件清算程序。
    理    由
一、按債務人不能清償債務或有不能清償之虞者，得依消費者債
    務清理條例所定更生或清算程序，清理其債務；債務人對於
    金融機構負債務者，在聲請更生或清算前，應向最大債權金
    融機構請求協商債務清償方案，或向其住、居所地之法院或
    鄉、鎮、市、區調解委員會聲請債務清理之調解；協商或調
    解成立者，債務人不得聲請更生或清算，但因不可歸責於己
    之事由，致履行有困難者，不在此限；法院開始清算程序之
    裁定，應載明其年、月、日、時，並即時發生效力；法院裁
    定開始更生或清算程序後，得命司法事務官進行更生或清算
    程序；必要時，得選任律師、會計師或其他適當之自然人或
    法人一人為監督人或管理人，消費者債務清理條例第3條、
    第151條第1項、第7項、第83條第1項、第16條第1項分別定
    有明文。
二、本件聲請意旨略以：聲請人積欠無擔保及無優先權債務約新
    臺幣（下同）1,081,789元，為清理債務，於民國109年11月
    間向臺灣高雄地方法院申請前置調解，最大債權銀行台新國
    際商業銀行股份有限公司（以下簡稱台新銀行）提供分180
    期、利率0%，每月繳付7,074元之協商方案，惟因聲請人協
    商時每月收入含補助金僅12,000元，無力負擔上開協商金額
    ，致協商不成立；聲請人自110年2月起搬至前夫住處，負責
    照顧兩名未成年子女之生活起居，兩名未成年子女每月均領
    取育兒津貼補助各3,500元、2,500元，聲請人目前無工作，
    且名下無財產，負債顯然超過資產甚多，已達不能清償或有
    不能清償之虞之程度。又聲請人僅係一般消費者，並未從事
    營業，復未經法院裁定開始更生程序、許可和解或宣告破產
    ，爰向鈞院聲請清算等語。
三、聲請人前揭主張，業據提出調解不成立證明書、債權人清冊
    、財產及收入狀況說明書、財政部臺灣省南區國稅局107、1
    08年度綜合所得稅各類所得資料清單、全國財產稅總歸戶財
    產查詢清單、財團法人金融聯合徵信中心查詢當事人綜合信
    用報告回覆書、勞工保險被保險人投保資料表、郵局存摺內
    頁明細及戶籍謄本等件為憑。經查：
（一）本件前置調解程序中，台新銀行提供180期、利率0%，每
      月繳付7,074元之協商方案，惟因聲請人無力負擔上開協
      商金額，致協商不成立，有調解不成立證明書在卷可稽。
（二）聲請人前未曾經法院宣告清算程序或宣告破產，亦未曾依
      消費者債務清理條例或破產法之規定而受刑之宣告等情，
      亦有本院民事紀錄科查詢表、臺灣高等法院被告前案紀錄
      表在卷足憑。
（三）聲請人稱述其目前無工作，自110年2月起搬至前夫住處，
      負責照顧兩名未成年子女之生活起居，兩名未成年子女每
      月均領取育兒津貼補助各3,500元、2,500元，自108年6月
      1日起（離婚以後）迄今，其每月之必要生活支出（含扶
      養費）19,000元，不足部分均由聲請人胞妹方靜宜負責資
      助乙節，業據其提出方靜宜簽立之切結書（見臺灣高雄地
      方法院110年度消債清字第3號卷第48頁）為憑，堪信屬實
      。是本院採認聲請人每月收入為6,000元（計算式：3,500
      元＋2,500元＝6,000元）。
（四）按債務人必要生活費用，以最近一年衛生福利部或直轄市
      政府所公告當地區每人每月最低生活費1.2倍定之，消費
      者債務清理條例第64條之2第1項定有明文；參酌臺南市政
      府公告110年度臺南市低收入戶最低生活費用每人每月為1
      3,304元，該生活費標準乃係按照政府最近1年平均每人消
      費支出（包括食品費、衣著鞋襪費、房租水電費、家居管
      理費、醫療保健費、交通通訊費、娛樂教育費及雜項支出
      ）百分之60而訂定，則其1.2倍為15,965元（計算式：13,
      304×1.2≒15,965，小數點以下四捨五入），故認聲請人每
      月必要生活費用，依上開標準以每月15,965元計算為適當
      。準此，本院審認聲請人每月必要生活支出及扶養未成年
      子女陳○○、陳△△之支出應以23,948元【計算式：15,965元
      ＋（15,965元÷2）＝23,948元，元以下四捨五入】為適當。
      是聲請人自陳每月必要支出（含扶養未成年子女之支出）
      為19,000元，未逾上開金額，應予採認。
（五）依聲請人提出之全國財產稅總歸戶財產查詢清單所示，聲
      請人名下無財產。
（六）聲請人雖曾向本院就無擔保債務申請前置調解，台新銀行
      提供分180期、利率0%，每月繳付7,074元之協商方案，然
      聲請人目前每月收入僅6,000元（育兒津貼補助），已不
      足支付其每月必要支出19,000元，遑論支付上開應償還之
      協商款項7,074元，況聲請人尚積欠3家資產管理公司及朝
      欽實業股份有限公司之債務金額約1,677,234元（依各債
      權人陳報之債權金額）未列入清償，堪認聲請人確已達不
      能清償債務或有不能清償之虞之程度。
四、綜上所述，聲請人既有不能清償債務之情事，自應允其於消
    費者債務清理條例施行後，選擇以清算型之清算程序清理其
    債務，藉以妥適調整債務人與債權人及其他利害關係人間之
    權利義務關係，保障債權人獲得公平受償，並謀求債務人經
    濟生活之重建復甦機會。此外，本件又查無消費者債務清理
    條例第6條第3項、第8條或第82條第2項所定駁回清算聲請之
    事由存在，則聲請人聲請清算，應屬有據，並由本院命司法
    事務官進行本件清算程序，爰裁定如主文。
中　　華　　民　　國　　110 　年　　9 　　月　　7 　　日
                          臺灣臺南地方法院消債法庭  
                              法  官  王 獻 楠
以上正本係照原本作成。
本裁定不得抗告。
中　　華　　民　　國　　110 　年　　9 　　月　　7 　　日
                    　        書記官　蕭 雅 文